【裁判字號】    95,交抗,771
【裁判日期】    950927
【裁判案由】    違反道路交通管理處罰條例
【裁判全文】
臺灣高等法院交通事件裁定            95年度交抗字第771號
抗  告  人
即受處分人  甲○○
上列抗告人因違反道路交通管理處罰條例案件，不服臺灣台北地
方法院，中華民國95年8月23日所為裁定（95年度交聲字第367號
），提起抗告，本院裁定如下：
    主  文
抗告駁回。
    理  由
一、抗告意旨略以：（1）抗告人即受處分人甲○○於民國94年
    11月21日上午返國，由機場沿『西向東車道』返家，並非『
    東向西車道』，原審裁定理由欄二、第3、4行所述「．．．
    沿國道2號高速公路『東向西車道』行駛，．．，未循減速
    車道依序進入出口匝道，由外側車道直接插入連貫行駛車陣
    中，...... 」，其理由有誤。（2）抗告人遭舉發違規地點
    為3線車道，該處標示之路標有「北往三峽、台北」、「南
    往大溪、新竹」、「南下靠右」、「北上靠左」，抗告人欲
    往南又行駛於中間車道時看到上述路標，即打方向燈循序欲
    轉入外車道，但該時段因匝道儀控管制，車速很慢，並呈現
    塞車不動之現象，抗告人非「由外側車道直接插入連貫行駛
    車陣中」，抗告人並無違法之處，抗告人所提一系列照片，
    彼此具有前後關連，原審不予採用，僅採用有利於警方之照
    片，原裁定採證不當云云。
二、按汽車行駛高速公路，其車道之使用，除因交通事故及道路
    施工臨時或可移動標誌指示或公路警察指揮外，應依設置之
    交通標誌、標線或號誌之規定；汽車在行駛途中，不得驟然
    或任意變換車道；汽車駛離高速公路主線車道擬進入交流道
    、服務區、休息站時，應先駛入外側車道，再循減速車道逐
    漸降低速率行駛之，有違規時之高速公路交通管制規則第8
    條、第11條、第16條規定可參。同規則笫26條第2項規定，
    執勤之公路警察遇有不依規定變換車道者，得逕行舉發。又
    汽車行駛於高速公路，而不遵管制之規定者，處汽車駕駛人
    新台幣（下同）3千元以上6千元以下罰鍰，並記違規點數1
    點，違規時道路交通管理處罰條例第33條第1項及第63條第1
    項第1款分別有明文規定。
三、經查：
１、抗告人於94年11月21日8時43分許，駕駛一協紀股份有限公
    司（下稱一協紀公司）所有車牌號碼DC—8595號自用小客車
    ，沿國道2號高速公路西向東行駛，行經東向20公里處，未
    循減速車道依序進入出口匝道，由外側車道直接切入連貫行
    駛車陣中，有現場錄影翻拍照片附卷可稽（原審卷第15頁）
    。再依抗告人所拍攝國道2號高速公路匯入國道3號往大溪、
    新竹之匝道前之行車路段之照片影本（原審卷第8頁至第12
    頁）以觀，最初有「外側車道出口專用」之標誌立於路肩（
    設於車道之外側，路面邊線與護欄間之部分）之外側，指示
    行經該處之車輛，如欲由前方匝道出口駛離，須改行外側車
    道，該處外側車道與路肩之間係劃設白實線；繼則行至有「
    前方速限降低」之標誌立於路肩外側之路段，此路段外側車
    道與路肩之間，亦係劃設白實線；接著則行至設有「國道3
    號公路、北、三峽台北、南、大溪新竹、出口1公里」之標
    誌處，於此路段外側車道右側係減速車道，2車道間係劃白
    色虛線，減速車道旁右側之路肩則已減縮，減速車道與路肩
    之間係劃白實線；續則行至匝道口前約1百公尺處，於路肩
    外之標誌載明「南下靠右」、「100M」，提醒駕駛人如欲通
    往匝道口，得自於此處由外側車道切入減速車道；末者，於
    接近匝道口處，外側車道與減速車道相鄰，中間劃白虛線，
    白虛線緊接銜接槽化線。由上開抗告人所提供其由2號國道
    西向東駛往3號國道之匝道口處之照片，沿途均有提醒駕駛
    人通往匝道變換車道之標誌，惟依違規現場錄影翻拍照片，
    被告切換車道時，係壓在槽化線頂部，逕由外側車道切入沿
    著減速車道魚貫排隊欲進入匝道之車陣中，而依道路交通標
    誌標線號誌設置規則第171條第1項規定，槽化線，係用以引
    導車輛駕駛人循指示之路線行駛，並禁止跨越。劃設於交岔
    路口、立體交岔之匝道口或其他特殊地點。是抗告人非僅未
    依指示，先駛至外側車道，再駛至減速車道，再沿減速車道
    循序匯入出口匝道，更於禁止跨越之槽化線處，變換車道，
    逕由外側車道切入減速車道，並插入循序前進之車陣，則國
    道公路警察局第六隊龍潭分隊逕行舉發，即無違誤。
２、原審裁定載抗告人沿2號國道公路「東向西」行駛，惟2號國
    道由機場往東銜接3號國道，僅唯一路線，並有舉發之照片
    可稽，原裁定理由，顯係誤載，惟不影響抗告人違規事實之
    認定，抗告人據此抗告，並無理由。（2）抗告人另辯稱：
    其依循路標「南下靠右」、「北上靠左」，打方向燈循序轉
    入外車道，因匝道儀控管制，車速很慢，並呈現塞車不動之
    現象，抗告人非由外側車道直接插入連貫行駛車陣中云云，
    然抗告人違規之事實，業如前述，而路標指示亦甚明確，有
    抗告人所提出之照片可按，抗告人果真遵循標誌指示行車，
    豈會至匝道口前才變換車道，所辯並無可取；而匝道儀控管
    制雖使通往匝道出口之車速變緩，然多數駕駛人均排隊循減
    速車道前進，僅見抗告人之車插隊擠入，有舉發照片可考，
    抗告人否認由外側車道直接插入連貫行駛車陣中，不足為信
    。
３、綜上，抗告人交通違規事證明確，堪以認定。
四、抗告人行為後，道路交通管理處罰條例第33條第1項、第63
    條第1項第1款及第85條第2項，業於95年7月1日修正公布施
    行，比較修法前後對於汽車行駛於高速公路而不遵管制規定
    之違規行為，均處汽車駕駛人3千元以上6千元以下罰鍰，並
    記違規點數1點，其罰則相同，而該條例關於車輛所有人之
    處罰，如應規責於車輛所有人，比較新舊法，均處罰車輛駕
    駛人，依行政罰法第5條規定，自應適用行政機關最初裁處
    時之法律，即違規時道路交通管理處罰條例第33條第1項、
    第63條第1項第1款及第85條第2項規定論處。綜上，原處分
    機關依違規時道路交通管理處罰條例第33條第1項、第63 條
    第1項第1款，裁處抗告人罰鍰3千元，並予記違規點數1點，
    核無不合。原審駁回抗告人之異議，經核其認事用法，洵無
    違誤，本件抗告並無理由，應予駁回。
五、據上論結，應依道路交通案件處理辦法第26條，刑事訴訟法
    第412條，裁定如主文。
中    華    民    國    95    年     9    月    27    日
                  刑事第十三庭  審判長法  官 曾德水
                                      法  官 范清銘
                                      法  官 杜惠錦
以上正本證明與原本無異。
不得再抗告。
                                      書記官 楊秋鈴
中    華    民    國    95    年     9    月    27    日


司法院資訊處製作；財團法人民間司法改革基金會備份。
